最高法院刑事判決　　　　　　九十四年度台上字第二五五０號
　　上　訴　人　甲○○
　　選任辯護人　張居德律師
上列上訴人因違反毒品危害防制條例案件，不服台灣高等法院台
中分院中華民國九十一年七月三日第二審判決（九十一年度上訴
字第八五七號，起訴案號：台灣台中地方法院檢察署九十年度偵
字第一０九九七號），提起上訴，本院判決如下：
    主  文
原判決撤銷，發回台灣高等法院台中分院。
    理  由
本件原判決認定上訴人甲○○明知海洛因係第一級毒品，不得施
用及販賣，竟自民國九十年四月上旬至同年六月間，向不詳姓名
綽號「老二」之男子購入毒品海洛因施用（施用第一級毒品部分
，業經檢察官為不起訴處分確定），而意圖販賣營利，於九十年
六月十四日，將其購入原欲供己施用而持有之毒品海洛因一包（
毛重二十二公克，驗餘淨重二十一．二三公克），連同其所有而
預備供販賣海洛因所用之電子秤一個、用以混合海洛因降低純度
用之糖粉一包（重九．三公克），置於其所有而停放於台中縣潭
子鄉○○村○○路四十二巷巷口之車牌號碼ＺＦ—４４２１號自
用小客車內之衛生紙盒內，伺機出售。嗣於同年六月十四日下午
十六時三十分許，經警持搜索票搜索台中縣潭子鄉○○村○○路
四十二巷一一九弄一號蘇春梅住處，當場扣得第一級毒品及第二
級毒品，而逮捕上訴人後，在上開其使用之車牌號碼ＺＦ—４４
２１號自用小客車內之衛生紙盒內，扣得海洛因一包（毛重二十
二公克，驗餘淨重二十一．二三公克）、電子秤一具、用以混合
海洛因降低純度用之糖粉一包（重九．三公克）等情，因而撤銷
第一審諭知公訴不受理之判決，改判論處上訴人意圖販賣而持有
第一級毒品罪刑，固非無見。
惟查：(一)、搜索應用搜索票，為刑事訴訟法第一百二十八條第一
項所明定。而同法第一百五十八條之四規定：除法律另有規定外
，實施刑事訴訟程序之公務員因違背法定程序取得之證據，其有
無證據能力之認定，應審酌人權保障及公共利益之均衡維護（九
十年一月十二日總統令公布之修正刑事訴訟法第一百二十八條於
九十年七月一日施行。）卷附檢察官所簽發之搜索票記載受搜索
人為「綽號大姊」之人，應搜索處所、身體或物件為「台中縣潭
子鄉○○村○○路四十二巷一一九弄一號」，應扣押之物為「毒
品相關事證」，並無得對在前開處所之他人，得為人身搜索之記
載（台灣台中地方法院檢察署九十年度偵字第一０九九七號偵查
卷第二十一頁）。則警員持該搜索票，搜索前開處所時，以非住
於該處之上訴人為搜索對象，對之為人身搜索，並扣押其身上所
攜帶非屬違禁物之汽車鑰匙，進而搜索停置於台中縣潭子鄉○○
村○○路四十二巷口之上訴人自用小客車，查扣車內之物品，能
否謂非違法搜索？若然，該項違法扣押之物品，對於上訴人有無
證據排除法則之適用？其證據能力如何？原判決未詳加勾稽及審
酌刑事訴訟法第一百五十八條之四所定之情形，遽認警方持前開
檢察官簽發之搜索票執行搜索，搜索之處所、對象並無逾越範圍
，而以在上訴人車內所查扣之前開物品，為上訴人論罪之證據，
難謂無適用法則不當及理由不備之可議。(二)、審理事實之法院，
對於案內與待證事實有重要關係，而依法應予調查之證據，如未
依法調查或雖已調查而未調查明白，即與證據未經調查無異，如
率行判決，其判決當然為違背法令。又證據之證明力，固屬於法
院判斷之自由，但不得違背經驗法則，如其判斷仍存有疑竇，則
在釐清前，尚難遽採為被告有利或不利之認定。上訴人始終否認
有販賣毒品營利之意圖，於第一審審理時供稱伊均將海洛因摻入
香煙吸食，（海洛因）有加入糖粉使用，因加糖粉比較香；伊一
次買二十二公克，新台幣（以下同）四萬元。又稱其家經營廢五
金，伊在家裡工作，晚上有擺地攤，一個月賺二十幾萬元；扣案
海洛因是要買回自己施用的，因為東西很貴，賣給伊之人不會在
意量夠不夠，電子秤是用來秤買來的毒品是否夠重等語（第一審
卷第十二、十三、九十一頁，原審卷第二十九頁）。實情如何？
原審未詳加調查釐清，遽以既有查扣糖粉一包及電子秤一個，足
認其持有上開糖粉之目的，係用以混合海洛因以降低純度、增加
重量，以增加其販賣所得，而電子秤則為量秤數量販賣，及上訴
人於偵查時供稱來台中販賣面紙，顯無相當之資力將其所購買之
毒品全數供己施用云云，推測上訴人持有前開海洛因有販賣營利
之意圖，而對於上訴人前開有利之供述，未為取捨之論述說明，
亦嫌速斷，並有理由不備之可議。上訴意旨指摘原判決不當，尚
非全無理由，應認有撤銷發回更審之原因。
據上論結，應依刑事訴訟法第三百九十七條、第四百零一條，判
決如主文。
中　　華　　民　　國　九十四　年　　五　　月　 十九 　日
                      最高法院刑事第十庭
                          審判長法官  陳　正　庸
                                法官  賴　忠　星
                                法官  王　居　財
                                法官  林　開　任
                                法官  林　立　華
      本件正本證明與原本無異
                                      書  記  官
中　　華　　民　　國　九十四　年　　五　　月　二十六　日
                                                      Ｅ
